【裁判字號】    90,上訴,77
【裁判日期】    900328
【裁判案由】    偽造文書等
【裁判全文】
臺灣高等法院花蓮分院刑事判決            九十年度上訴字第七七號
    上訴人
    即被告  甲○○
右上訴人因偽造文書等案件，不服臺灣花蓮地方法院八十八年度訴字第三九六號，中
華民國九十年一月三十一日第一審判決（起訴案號：臺灣花蓮地方法院檢察署八十八
年度偵字第一九０一號）提起上訴，本院判決如左：
    主  文
上訴駁回。
    事  實
一、甲○○意圖為自己不法之所有，於民國（下同）八十七年十一月底，在花蓮縣吉
    安鄉○○路○段六十九號其住處，於農民健康保險殘廢診斷書上之「診斷醫師填
    寫欄」填載因腦膜炎之感染，導致左腦及腦神經萎縮，引發全身異常之症狀，並
    敘明其治療經過等情節後，於同年十二月二日十一時許，攜該診斷書至花蓮市○
    ○路四十四號財團法人臺灣基督教門諾會醫院（下稱門諾醫院），交由該院不知
    情、年約三、四十歲之櫃檯小姐，櫃檯小姐誤以為診斷書係該院醫師王敏禎所寫
    ，而在診斷書上蓋用王敏禎、門諾醫院及該院院長黃勝雄之印章，足以生損害於
    王敏禎及門諾醫院。甲○○以此詐術方式偽造王敏禎之名義出具診斷書後，旋於
    同年十二月四日持該偽造之診斷書，經由花蓮縣吉安鄉農會提出向勞工保險局申
    請殘廢給付而行使之，嗣該局向門諾醫院函調甲○○之病歷時，門諾醫院始發現
    上情，並函知勞工保險局，致甲○○未能取得保險給付而未遂。
二、案經勞工保險局函請臺灣花蓮地方法院檢察署檢察官偵查起訴。
    理  由
一、右揭事實，業據上訴人即被告甲○○於偵查及原審調查時坦承不諱（見偵查卷第
    十七、十八頁，原審卷第九、十、十五頁），復有偽造之農民健康保險殘廢診斷
    書、農民健康保險現金給付申請書、勞工保險局及門諾醫院函文等影本在卷可稽
    ，事證明確。被告於原審及本院審理時辯稱診斷書係其在癲癇症發作時所寫，其
    不知原因為何云云，核與常情有違，委無可採，其犯行洵堪認定。
二、核被告所為，係犯刑法第二百十六條、第二百十條之行使偽造私文書罪、第三百
    三十九條第三項、第一項之詐欺取財未遂罪。被告利用不知情之門諾醫院櫃檯小
    姐蓋用王敏禎、門諾醫院之印章而偽造診斷書，為間接正犯。其偽造診斷書後持
    以行使，偽造之低度行為應為行使之高度行為所吸收，僅應論以行使偽造私文書
    罪。被告持偽造之診斷書申請保險給付，經勞工保險局發現而未取得給付，為未
    遂犯，爰依刑法第二十六條前段規定減輕其刑。所犯上開二罪間有方法結果之牽
    連關係，應從較重之行使偽造私文書罪處斷。原審引用上述法條並審酌被告並無
    犯罪紀錄，素行尚佳，其因一時貪念，致罹刑章，惡性非重，及犯罪手段、所生
    危害及事後坦承於先，嗣翻異其詞，態度可議等一切情狀，量處有期徒刑五月，
    並諭知易科罰金之折算標準。復敘明被告未曾受有期徒刑以上刑之宣告，有臺灣
    花蓮地方法院檢察署刑案資料查註紀錄表在卷可參，其因一時失慮，偶罹刑典，
    經此刑之宣告後，應知警惕而無再犯之虞，且其為中度肢障人士，有殘障手冊影
    本在卷可佐，因認以暫不執行其刑為適當，併予宣告緩刑三年，以啟自新。另以
    偽造之診斷書已交付勞工保險局，非屬被告所有，毋庸為沒收之諭知。其認事用
    法核無違誤，被告提起上訴，否認犯罪，為無理由，應予駁回。
據上論斷，應依刑事訴訟法第三百六十八條，判決如主文。
本案經檢察官翟光軍到庭執行職務。
中      華      民      國      九十      年      三      月   二十八   日
                                審判長法官吳  鴻  章
                                      法官  張  健  河
                                      法官  林  德  盛
右正本證明與原本無異。
如不服本判決，應於送達後十日內，向本院提出上訴狀。其未敘述理由者，並應於提
出上訴狀後十日內向本院補提理由狀(須附繕本)。
                                    書記官  陳  淑  芬
中      華      民      國      九十      年      三      月   二十八   日


司法院資訊處製作；財團法人民間司法改革基金會備份。
